---
title: "Projeto R - Analise estatístico de dataset"
output:
  html_notebook: default
  html_document:
    df_print: paged
  pdf_document: default
  word_document: default
---

Conteúdo
-------------

A Agência Nacional do Petróleo, Gás Natural e Biocombustíveis ( ANP ) divulga relatórios semanais dos preços do gás, diesel e outros combustíveis utilizados no transporte em todo o país. Esses conjuntos de dados trazem o valor médio por litro, número de postos de gasolina analisados e outras informações agrupadas por regiões e estados em todo o país.

Conforme dito anteriormente, esses conjuntos de dados são fornecidos pela ANP e são atualizados regularmente com novas datas e informações - que podem ser acessadas https://www.gov.br/anp/pt-br/assuntos/precos-e-defesa-da-concorrencia/precos/precos-revenda-e-de-distribuicao-combustiveis/serie-historica-do-levantamento-de-precos   



* Importando as Bibliotecas:
```{r}
library(dplyr)
library(ggplot2)
library(purrr)
library (magrittr)
library(stringr)
library(tidyr)
library(readr)
```


* Fazendo a leitura do DataSet:
```{r}
dados <- read_csv2("dataset_preco_gas_brasil.csv", col_names = TRUE)
```


* Apresentando os dados:
```{r}
dados 
```


* Antes de começarmos a analisar os dados, vamos fazer a limpeza dos registros N/A, ajustar a coluna que vamos trabalhar para o tipo numérico e por fim filtrar apenas os registros não negativos.

```{r}
dados$PRCMEDISTR <- as.numeric(dados$PRCMEDISTR)
dados$PRCMEDISTR[dados$PRCMEDISTR == "NA"] <- NA
dados$PRCMEDISTR <- as.numeric(dados$PRCMEDISTR)
dados <- dados[complete.cases(dados$PRCMEDISTR), ]

dados <- dados %>% 
  filter(PRCMEDISTR > 0)
```

* Adicionando uma nova coluna definida 'como Margem de Lucro'

```{r}
dados %>% 
  mutate(MARGEM_LUCRO = PRCMEDIOREV - PRCMEDISTR) 
```

### Logo abaixo começaremos a apresentação de alguns gráficos

* Gráfico de barras dos preços médios de revenda por estado, ordenado por preço médio:

```{r}
ggplot(dados, aes(x = reorder(ESTADO, PRCMEDIOREV), y = PRCMEDIOREV)) +
  geom_col(fill = "blue") +
  coord_flip() +
  labs(x = "Estado", y = "Preço Médio de Revenda (R$/l)") +
  theme_bw()
```


* Variação do preço médio do produto ao longo do tempo em São Paulo

```{r}
dados %>%
  filter(PRODUTO == "GASOLINA COMUM" & ESTADO == "SAO PAULO") %>%
  mutate(DATA = as.Date(DTINICIAL, "%d/%m/%Y")) %>%
  ggplot(aes(x = DATA, y = PRCMEDIOREV)) +
  geom_line(color = "blue") +
  labs(x = "Data", y = "Preço médio da gasolina", title = "Variação do preço médio da gasolina em São Paulo") +
  theme_minimal()
```


* Preço medio ao longo do tempo
```{r}
dados %>%
  filter(PRODUTO == "GASOLINA COMUM") %>%
  select(DTINICIAL, REGIAO, PRCMEDIOREV) %>%
  mutate(DTINICIAL = as.Date(DTINICIAL, "%d/%m/%Y")) %>%
  ggplot(aes(x = DTINICIAL, y = PRCMEDIOREV, color = REGIAO)) +
  geom_jitter() +
  labs(x = "Data", y = "Preço médio de revenda (R$/l)",
       color = "Região") +
  theme_minimal()
```

* Preço médio de distribuição
```{r}
ggplot(dados, aes(x = PRCMEDISTR, y = PRCMEDIOREV)) + 
  geom_point() + 
  labs(x = "Preço médio de distribuição", y = "Preço médio de revenda")
```

### criando o modelo para analise de regressão linear e plotando

```{r}
modelo <- lm(PRCMEDIOREV ~ PRCMEDISTR, data = dados)
summary(modelo)

ggplot(dados, aes(x = PRCMEDISTR, y = PRCMEDIOREV)) + 
  geom_point() + 
  geom_smooth(method = "lm", se = FALSE) +
  labs(x = "Preço médio de distribuição", y = "Preço médio de revenda")
```

* Previsão do modelo:
```{r}
novo_dado <- data.frame(PRCMEDISTR = 2.50)
previsao <- predict(modelo, newdata = novo_dado)
previsao
```
